【裁判字號】    94,上易,1533
【裁判日期】    950126
【裁判案由】    詐欺
【裁判全文】
臺灣高等法院臺中分院刑事判決        94年度上易字第1533號
上  訴  人  臺灣彰化地方法院檢察署檢察官
被      告  乙○○
                    號
上列上訴人因詐欺案件，不服臺灣彰化地方法院94年度訴字第16
67號中華民國94年10月27日第一審判決（起訴案號：臺灣彰化地
方法院檢察署94年度偵字第4480號，併辦案號：臺灣臺中地方法
院檢察署93年度偵字第14657號），提起上訴，本院判決如下：
    主      文
原判決撤銷。
乙○○幫助意圖為自己不法之所有，以詐術使人將本人之物交付
，處有期徒刑陸月，如易科罰金，以參佰元折算壹日。
    事      實
一、乙○○於民國（下同）九十三年四月間某日明知不詳姓名、
    年籍，綽號「周先生」之不詳姓名成年男子在自由時報廣告
    刊登收購存摺，雖預見蒐集帳戶、存摺、印章、提款卡之綽
    號「周先生」之成年男子，收購帳戶係為做為非法轉帳使用
    ，或欲詐欺被害人使之將款項匯入該帳戶，嗣再提領一空，
    致使被害人及偵查機關無從追查，而其發生並不違乙○○之
    本意，竟基於幫助綽號「周先生」之成年男子等遂行詐欺取
    財之犯意，於九十三年四月十七日將其所開設之台新國際商
    業銀行彰化分行帳號00000000000000號、中
    國信託商業銀行彰化分行帳號000000000000帳
    號、玉山鄉銀行彰化分行0000000000000號帳
    號之存摺、印章及提款卡，以新台幣（下同）三千元之代價
    在台中市國立台中第一高級中學附近賣予綽號周先生之成年
    男子。嗣於九十三年四月二十一日，蔡琪恩在其台北縣鶯哥
    鎮住處，見報紙分類廣告所刊信用貸款廣告，即依報紙所示
    打電話與一自稱陳主任者聯絡，陳主任者同意蔡琪恩辦理信
    貸三十萬元，同年五月十一日自稱陳主任者通知蔡琪恩須先
    繳交貸款保險費二萬元，蔡琪因不疑有詐，旋於當日匯二萬
    元至乙○○上述玉山銀行彰化分行帳號000000000
    0000號帳戶內，旋被提領，次日自稱陳主任者又要蔡琪
    恩繳交分期之利息，蔡琪恩始查覺受騙。另楊綺於九十三
    年五月十三日收到夾報發放內容佯稱係台新消費信用貸款單
    之傳單，誤認係消費借貸，即撥打0000000000號
    行動電話聯絡，即有自稱李經理詢其是否要貸款，楊綺稱
    要貸四十萬元，該李經理則稱為保信用保險須先匯款一萬七
    千五百元，楊綺不疑有詐，即照其指示將一萬七千五百元
    匯入其指定之乙○○上開台新商業銀行彰化分行帳號000
    00000000000號帳戶，嗣因該李經理要求楊綺
    再匯四萬餘元開戶，楊綺始發覺有異而查知受騙。
二、案經彰化縣警察局彰化分局報請臺灣彰化地方法院檢察署檢
    察官聲請簡易判決處刑，經彰化簡易庭認有刑事訴訟法第四
    百五十一條之一第四項但書之情形，而改依通常程序審理，
    及檢察官移送併辦。
    理      由
一、右揭犯罪事實，業據被告齊悌於本院準備程序時坦承不諱，
    被告於原審時且供稱：伊知道綽號「周先生」之成年男子向
    伊購買帳號是要去做不法之用途等語，核與被害人蔡琪恩、
    楊綺於警詢中所為之指述情節相符（被告對蔡琪恩、楊
    綺之陳述並無異議，自得採酌）。次按刑法上之故意，分為
    直接故意（確定故意）與間接故意（不確定故意），行為人
    對於構成犯罪之事實，明知並有意使其發生者，為直接故意
    ；行為人對於構成犯罪之事實，預見其發生而其發生並不違
    背其本意者，為間接故意。且幫助犯之成立，以行為人主觀
    上認識被幫助者正欲從事犯罪或係正在從事犯罪，且該犯罪
    有既遂之可能，而其行為足以幫助他人實現構成要件者，即
    具有幫助故意，並不以行為人確知被幫助者係犯何罪名為必
    要。又近來詐欺取財均係利用他人帳戶做為所得財物之出入
    帳戶，迭經媒體廣為披載，況一般人對於自己之金融機構所
    用之個人身分證、印章、存摺、提款卡，均會妥為保管，其
    帳號亦會保密，以防被他人得知，而有被冒領或為其他非法
    使用之虞，被告係成年且有正常智力之人，竟提供其前開銀
    行及郵局之帳戶、存摺、提款卡等物，供綽號「周先生」之
    成年男子使用，其對於上開帳戶將遭人做為詐欺取財犯行所
    得財物匯入及提領之工具使用，應有概括之認識，且可預見
    其發生，被告有幫助他人詐欺取財之不確定故意，至為炯然
    。此外，復有玉山商業銀行彰化分行九十三年五月二十四日
    玉彰化字第○四○五二四○一號函送之開戶資料及往來明細
    、中國信託商業銀行九十四年七月七日中信銀集作0000
    000000二號函送之資料、台新國際商業銀行九十四年
    七月十四日台新作集字第九四○八○四七函送之開戶資料及
    交易明細表等在卷可資佐證，足徵被告之自白與事實相符，
    本件事證業已明確，被告犯行應堪認定。又本案與被告於九
    十三年二間販售0000000000號行動電話之犯行，
    時間相距約二個月，販售之標的亦不同，顯非基於概括犯意
    ，無裁判上一罪之關係，併予敘明。
二、被告提供銀行帳戶、提款卡、存摺予他人供詐欺取財匯款使
    用，雖並未參與詐欺取款之行為，然其顯係以幫助之意思，
    參與詐欺取財構成要件以外之行為，為幫助犯，核被告所為
    ，係犯刑法第三十條第一項、第三百三十九條第一項之幫助
    詐欺取財罪。又被告係幫助他人犯罪，應依刑法第三十條第
    二項之規定，減輕其刑。被告同時將三本存摺販售綽號周先
    生之不詳姓名成年男子，其中玉山銀行彰化分行及台新銀行
    彰化分行之帳戶被作為詐財匯款使用，併辦部分與起訴部分
    間有實質上一罪之關係，為起訴效力所及，本院自應併予審
    理。公訴人雖認該綽號「周先生」之成年男子所犯係刑法第
    三百四十條之常業詐欺云云，然本件依被告提供之帳戶僅詐
    騙被害人蔡琪恩、楊綺二人，檢察官亦未提出足以證明該
    綽號「周先生」之成年男子有常業詐欺犯意之證據，起訴法
    條容有誤會，惟起訴之社會基本事實相同，本院自得變更法
    條審理之。又刑法第三百三十九條之罪，非屬洗錢防制法第
    三條之重大犯罪，被告雖有掩飾他人犯罪所得財物，然不符
    該法第二條所稱之洗錢，即無該法第九條第二項刑責之適用
    ，因檢察官認此部分與詐欺取財罪部分有方法、結果之牽連
    犯關係，爰不另為無罪之諭知，附此敘明。原審予以論罪科
    刑，固非無見，惟查原審未敘及被告同時販售玉山銀行彰化
    分行帳號0000000000000號之存摺、印章及提
    款卡供予綽號「周先生」之成年男子，供詐取蔡琪恩財物之
    事實，尚有未洽，檢察官以此為由上訴有理由，應由本院將
    原審判決撤銷改判，爰審酌被告之品行、擅自提供銀行帳戶
    供他人非法使用，助長社會犯罪風氣，致真正犯罪者逍遙法
    外，然念及被告本身並未實際參與本件詐欺取財犯行，責難
    性較小，且犯罪所得不多，及其犯後坦承犯行之態度等一切
    情狀，量處如主文第二項所示之刑，並諭知易科罰金之折算
    標準。至上開玉山銀行彰化分行、中國信託商業銀行彰化分
    行及台新國際商業銀行彰化分行之帳戶，已售予該綽號「周
    先生」之成年男子，已非被告所有，且非違禁物，爰不另為
    沒收之諭知。被告經合法傳喚，無正當理由不到庭，爰不待
    其陳述逕行判決。
三、據上論斷，應依刑事訴訟法第三百六十九條第一項前段、第
    三百六十四條、第三百七十一條、第二百九十九條第一項前
    段、第三百條、刑法第三百三十九條第一項、第三十條、第
    四十一條第一項前段、罰金罰鍰提高標準條例第一條前段、
    第二條，判決如主文。
本案經檢察官甲○○到庭執行職務。
中    華    民    國    95    年    1     月    26    日
              刑事第九庭  審判長法  官  陳  筱  珮
                                法  官  張  國  忠
                                法  官  康  應  龍
上列正本證明與原本無異。
檢察官得上訴。
如不服本判決應於收受送達後十日內向本院提出上訴書狀，其未
敘述上訴之理由者並得於提起上訴後十日內向本院補提理由書（
均須按他造當事人之人數附繕本）。
                                書記官  姚  錫  鈞
中    華    民    國    95    年    1     月    27    日
                                                      Ｒ


司法院資訊處製作；財團法人民間司法改革基金會備份。
